【裁判字號】    92,上易,3311
【裁判日期】    921230
【裁判案由】    侵占
【裁判全文】
臺灣高等法院刑事判決                          九十二年度上易字第三三一一號
    上  訴  人
    即  被  告  甲○○
右上訴人即被告因業務侵占案件，不服臺灣臺北地方法院九十二年度易字第一四九九
號，中華民國九十二年十月十三日第一審判決（起訴案號：臺灣臺北地方法院檢察署
九十一年度偵字第二一一八三號），提起上訴，本院判決如左：
    主  文
原判決撤銷。
甲○○連續意圖為自己不法之所有，而侵占對於業務上所持有之物，處有期徒刑柒月
。緩刑年。
    事  實
一、甲○○前因違反麻醉藥品管理條例罪，經臺灣臺北地方法院判處有期徒刑五月確
    定，於民國（下同）八十三年六月二十三日執行完畢，並自八十九年六月一日起
    ，擔任臺北縣新店市○○街五十三號（原審判決書記載為五十一巷五號）七樓「
    新綠卡公寓大廈管理委員會」（以下簡稱新綠卡管委會）之總幹事，負責向新綠
    卡公寓大廈住戶收取管理費後，存入新綠卡管委會之帳戶等工作，為從事業務之
    人。竟意圖為自己不法之所有，並基於概括之犯意（此部分起訴書未記載），自
    九十一年一月間起至同年三月間止，在上址新綠卡管委會（起訴書未記載地點）
    ，連續多次將業務上所收取住戶繳納之管理費侵占入己，合計新臺幣（下同）九
    萬八千四百元。嗣於九十一年三月間，新綠卡管委會財務委員唐梅馥發覺存入新
    綠卡管委會帳戶內之管理費短少，始知悉上情。
二、案經新綠卡管委會訴由臺灣臺北地方法院檢察署檢察官偵查起訴。
    理  由
一、訊據被告甲○○，對於右揭事實坦承不諱，核與告訴人代理人唐梅馥迭次指訴之
    情節，均相符合，並有告訴人九十一年三月份管理費收據影本十二件、告訴人九
    十一年度一月份、二月份及三月份之收支明細表、告訴人帳戶存摺影本等附卷可
    資佐證；且被告於九十一年三月間告訴人代理人唐梅馥發覺管理費短缺之後，即
    向告訴人坦承挪用公款九萬八千四百元一情，復立具切結書一紙在卷（九十一年
    度他字第三四九九號偵查卷第四頁）可稽。被告上開不利於己之自白，核與事實
    相符，自堪採憑。本件事證明確，被告之犯行洵堪認定。
二、按刑法上所謂業務，係指個人基於其社會地位繼續反覆所執行之事務，其主要部
    分之業務固不待論，即為完成主要業務所附隨之準備工作與輔助事務，亦應包括
    在內（最高法院七十一年台上字第一五五０號判例意旨參照）。查被告甲○○擔
    任告訴人新綠卡管委會總幹事一職，負責向新綠卡公寓大廈住戶收取管理費，乃
    從事業務之人，核其侵占因業務關係而持有之管理費之所為，係犯刑法第三百三
    十六條第二項之業務侵占罪。被告前後多次犯行，時間緊接，手法相同，所犯又
    係構成要件相同之罪名，顯係基於概括之犯意反覆而為，應依刑法第五十六條連
    續犯之規定論以一罪，並加重其刑（起訴書雖未記載被告之多次犯行係基於概括
    之犯意，惟於犯罪事實欄已記載被告犯罪之時間係自九十一年一月間起至三月間
    止）。又被告前因違反麻醉藥品管理條例罪，經臺灣臺北地方法院判處有期徒刑
    五月確定，於八十三年六月二十三日執行完畢之事實，有本院被告全國前案紀錄
    表附卷可憑。
三、原審據以對被告論罪、科刑，固非無見；惟查，原判決：（一）記載被告犯罪之
    地點錯誤；（二）未及審酌被告於本院審理期間已與告訴人達成和解之犯罪情狀
    ，均有未合。被告提起上訴意旨未指摘及此，僅請予自新機會，惟原判決既有如
    上之違誤，即屬無可維持，應由本院予以撤銷改判。爰審酌被告之品行、犯罪所
    用手段、所生損害，及於本院審理期間已與告訴人達成和解之犯後態度等一切情
    狀，量處如主文第二項所示之刑。查被告前受有期徒刑以上刑之宣告，執行完畢
    後，五年以內未曾受有期徒刑以上刑之宣告，且已與告訴人達成和解，允諾按月
    攤還，有和解承諾書及證明已償還之新綠卡社區收入單在卷可按。經此次偵、審
    程序及科刑判決後，當知所警惕，信無再犯之虞，本院認對被告所處之刑，以暫
    不執行為適當，爰併予宣告緩刑三年，以啟自新。
據上論斷，應依刑事訴訟法第三百六十九條第一項前段、第三百六十四條、第二百九
十九條第一項前段，刑法第五十六條、第三百三十六條第二項、第七十四條第二款，
罰金罰鍰提高標準條例第一條前段，判決如主文。
本案經檢察官吳國南到庭執行職務
中    華    民    國      九十二      年      十二      月      三十    日
                              臺灣高等法院刑事第六庭
                                  審判長法  官  陳  春  秋
                                        法  官  洪  英  花
                                        法  官  王  麗  莉
右正本證明與原本無異。
不得上訴。
                                        書記官  蘇  秋  
中      華      民      國    九十二    年     十二     月    三十一    日
附錄本案論罪科刑法條全文
刑法第三百三十六條：
對於公務上或因公益所持有之物，犯前條第一項之罪者，處一年以上七年以下有期徒
刑，得併科五千元以下罰金。
對於業務上所持有之物，犯前條第一項之罪者，處六月以上五年以下有期徒刑，得併
科三千元以下罰金。
前二項之未遂犯罰之。


司法院資訊處製作；財團法人民間司法改革基金會備份。
